【裁判字號】    96,簡,429
【裁判日期】    970201
【裁判案由】    印花稅
【裁判全文】
臺中高等行政法院判決
                                     96年度簡字第00429號
原      告  甲○○
                          送達.
                          園鄉.
被      告  彰化縣稅捐稽徵處
代  表  人  丙○○
訴訟代理人  丁○○
上列當事人間因印花稅事件，原告不服彰化縣政府中華民國96年
9月11日府法訴字第0960142665號訴願決定，提起行政訴訟。本
院判決如下︰
    主  文
原告之訴駁回。
訴訟費用由原告負擔。
    事實及理由
一、事實概要：原告所有坐落彰化縣彰化市○○段69地號土地（
    持分1/2）出售予訴外人黃洪素鳳，買賣雙方於民國（下同
    ）95年12月31日訂立土地建築改良物買賣所有權移轉契約書
    ，買賣價款總金額為新臺幣（下同）3,182,275元，依印花
    稅法第7條第4款規定，應按契約金額千分之一，貼用印花稅
    票3,182元。原告將辦理土地移轉事宜委請其舅媽乙○○代
    理，由其檢附上開買賣契約書等相關文件，於96年1月2日持
    向被告辦理申報移轉，經被告查獲上開契約書所貼用之印花
    稅票3,200元，其中2,800元係屬揭下重用，違反印花稅法第
    11條規定，被告爰依同法第29條規定補徵印花稅額2,782元
    ，並依同法第24條第2項及「稅務違章案件裁罰金額或倍數
    參考表」規定，按揭下重用之印花稅票數額處以20倍之罰鍰
    ，計55,600元。原告不服，申請復查，未獲變更，提起訴願
    ，仍遭駁回，遂提起行政訴訟。
二、原告起訴主張略以：原告就本件違章並非故意，亦不知過失
    要受罰。既然印花有問題，為何承辦人員還繼續辦好。承辦
    人員告知原告觸法，要繳款時，原告表明不辦土地移轉手續
    ，被告表示即使不辦移轉，也要繳罰緩，印花稅票經貼用註
    銷，就不得撕下再貼到另一張。如此也算重用，此規定太嚴
    格等語，求為判決撤銷訴願決定及原處分。
三、被告答辯略以：原告所持有買賣契約書上貼用之印花稅票3,
    200元，其中2,800元印花稅票，與契約書紙面騎縫註銷處之
    銷花章並不吻合，有半截銷花戳記，且無相對應之騎縫，有
    重複銷花之情形，顯示該印花稅票應係自他處揭下重用，原
    告對此亦不爭執。被告依印花稅法第24條第2項規定，按揭
    下重用所漏稅額之最低倍數處20倍罰鍰計55,600元，依法亦
    無不合。至於原告稱觸法是出於非故意或不知過失要受罰，
    請求撤銷罰鍰處分云云，本件買賣契約書訂立交付使用時，
    應貼用印花稅票，惟其將已銷花之印花稅票揭下重用，而貼
    用於系爭契約書上，既已違反印花稅法第11條經貼用印花稅
    票註銷者，不得揭下重用之規定，自不得以無心觸法等語冀
    求免罰等語以為辯，求為判決駁回原告之訴。
四、按「貼用印花稅票，應由納稅義務人於每枚稅票與原件紙面
    騎縫處，加蓋圖章註銷之，個人得以簽名或畫押代替圖章。
    但稅票連綴，無從貼近原件紙面騎縫者，得以稅票之連綴處
    為騎縫註銷之。」、「印花稅票經貼用註銷者，不得揭下重
    用。」、「違反第11條之規定者，按情節輕重，照所揭下重
    用之印花稅票數額，處20倍至30倍罰鍰。」分別為印花稅法
    第10條、第11條及第24條第2項所明定。次按「不得因不知
    法規而免除行政處罰責任。但按其情節，得減輕或免除其處
    罰。」行政罰法第8條亦定有明文。
五、經查，本件原告與訴外人黃洪素鳳訂立土地建築改良物買賣
    所有權移轉契約書，由其舅媽乙○○代理持向被告繳納印花
    稅，買賣契約書上所貼用之印花稅票3,200元，其中2,800元
    印花稅票上「印花」圖章戳記有重複蓋印情形，顯然該印花
    稅票係自他處揭下重用，原告代理人乙○○於被告談話筆錄
    中亦陳述：「本印稅票總計2,800元（另400元係收件時發現
    短貼，再行購買補貼至契約書上），係從已貼而未申報案件
    所揭下，係因原契約書因書寫錯誤，由該錯誤之契約書揭下
    再行貼用，因該案件尚未申報，認為該印花稅票仍可使用，
    故揭下貼用在重新書寫之契約書上。」等語，有土地建築改
    良物買賣所有權移轉契約書及談話筆錄均影本附原處分卷可
    稽，堪憑採信為真實。惟核系爭買賣契約書上所貼用之印花
    稅票上所蓋「印花」圖章戳記已顯示有蓋2次之情形，足認
    系爭印花稅票係經依前揭印花稅法第10條規定註銷後，再重
    複使用者，即有違印花稅法第11條禁止重用之規定。原告雖
    訴稱並非故意，亦不知過失要罰，且為何印花稅票有問題，
    承辦人員還繼續辦好；縱原告已表明不辦了，仍要受罰，顯
    太嚴苛云云。然納稅義務人就應納印花稅之憑證，於貼用印
    花稅票時，本應注意前揭印花稅票禁止重用之規定，且縱行
    為人因不瞭解法規之存在或適用，進而不知其行為違反行政
    法上義務時，仍不得免除行政處罰責任，前揭行政罰法第8
    條定有明文，是原告自難謂因非故意或不知過失要罰而免除
    行政處罰責任。又印花稅法第11條規定係禁止納稅義務人重
    用經貼用註銷之印花稅票，故納稅義務人就應納印花稅之憑
    證，一經貼用經註銷之印花稅票，持向稅捐稽徵機關繳納，
    即違反上開禁止義務，而應受罰，與是否辦畢繳納稅款或撤
    回不辦等無關，原告此部分主張亦無可採。另依前揭印花稅
    法第24條第2項規定，印花稅票經貼用註銷而揭下重用者，
    應按情節輕重，照「所揭下重用之印花稅票數額」，處20倍
    至30倍罰鍰。依被告所述，依「稅務違章案件裁罰金額或倍
    數參考表」規定，按揭下重用之印花稅票數額處以「20倍」
    之罰鍰，尚無不合。惟本件「所揭下重用之印花稅票數額」
    為2,800元，並非2,782元，原處分以原告補貼印花稅票400
    元後，「揭下重用之印花稅票所漏稅額2,782元」處以20倍
    之罰鍰計55,600元（算至百元），於法雖有未合，然基於行
    政救濟不得對原告更為不利原則，本件訴願決定及原處分仍
    應予維持，原告聲明求為撤銷，均無理由，應予駁回。兩造
    其餘訴辯事由均與本件判決結果不生影響，故不逐一論述，
    併此敘明。
據上論結，本件原告之訴為無理由，依行政訴訟法第233條第1項
、第236條、第195條第1項後段、第98條第1項前段，判決如主文
。
中    華    民    國    97    年    2     月     1    日
      臺中高等行政法院第四庭 法  官  許  金  釵
以上正本證明與原本無異。
如不服本判決，應於判決送達後20日內，以本訴訟事件所涉及之
法律見解具有原則性者，始得向本院提出上訴狀並表明上訴理由
，經最高行政法院許可，否則不得上訴；如於本判決宣示後送達
前提起上訴者，應於判決送達後20日內補提上訴理由書（均應依
對造人數提出繕本）。
中    華    民    國    97    年    2     月     4    日
                             書記官  許  騰  云


司法院資訊處製作；財團法人民間司法改革基金會備份。
